臺灣板橋地方法院民事判決　　　　　　　95年度保險字第18號
原　　　告　乙○○
訴訟代理人　張清浩律師
被　　　告　新光人壽保險股份有限公司
法定代理人　甲○○
訴訟代理人　丙○○
上列當事人間請求給付保險金事件，經本院於民國96年3 月12日
言詞辯論終結，判決如下：
    主      文
被告應給付原告新台幣伍拾貳萬貳仟元及自民國九十五年六月二
十一日起至清償日止，按年息百分之十計算之利息。
訴訟費用由被告負擔。
本判決於原告以新台幣壹拾柒萬元供擔保後，得假執行；但被告
得以新台幣伍拾貳萬貳仟元為原告預供擔保而免為假執行。
    事實及理由
一、原告主張：
    (一)原告於民國（下同）87年間向被告投保主契約「長樂終身
      壽險」及附約「安康住院保險附約HS-10 」與「住院醫療
      日額甲型」，約定如原告因病住院接受治療時，被告應按
      日給付原告新台幣（下同）2,000 元。嗣原告於88年起因
      病四肢癱癱瘓，於長庚紀念醫院林口分院就醫後並轉入該
      院桃園分院接受復健治療，期間曾向被告申請理賠住院之
      保險金，被告僅為部分給付。經原告就被告積欠93年8 月
      30日起至同年11月10日止計71日、93年12月9 日起至94年
      2 月1日 止計54日，共計250,000 元之住院保險金起訴後
      ，業經台灣台北地方法院以94年度北保險簡字第27號、95
      年度保險簡字第10號民事判決原告勝訴確定（下稱前案訴
      訟）。惟原告後來又經診斷有「1.第3 第4 胸椎狹窄，術
      後。2.頸脊髓炎及硬膜動靜脈畸形，併四肢無力及下肢痙
      攣」等疾病，而於94年2 月16日至4 月16日共60日、94年
      5 月9 日至6 月21日共43日、94年7 月19日至9 月19日共
      63日、94年11月15日至95年1 月15日共62日、95年4 月11
      日至5 月14日共33日，合計共261 日住院接受藥物及復健
      治療，但被告公司卻以無住院必要性為由，拒絕給付。
    (二)依前開保險契約之約定，被保險人即原告每住院1 日，保
      險人應給付2,000 元保險金。而原告在94年2 月16日至95
      年5 月14日間，共住院261 日，故被告應給付522,000 元
      之保險金。又依原證2 之新光安康住院保險附約條款第18
      條第2 項前段規定：「本公司應於收齊前項文件後15日內
      給付之。逾期本公司應按年利1 分加計利息給付。」原告
      係於95年6 月13日向被告申請保險給付，被告既拒絕給付
      ，依約應自原告請求後15日後之翌日即95年6 月29日起負
      遲延責任，爰一併請求自95年6 月29日起按年息10% 計算
      之利息。
    (三)訴之訴明：
      (1)被告應給付原告522,000 元及自95年6 月29日起至清償
        日止，按年息10% 計算之利息。
      (2)請准原告提供擔保宣告假執行。
二、被告答辯：
    (一)原告並無「住院」復健之必要：
      (1)系爭新光安康住院保險附約及住院醫療日額保險附約，
        如約定「住院」係指被保險人因疾病或傷害，經醫師診
        斷，必須入住醫院診療時，經正式辦理住院手續並確實
        在醫院接受診療者；醫院則係不包括專供休養、戒毒、
        戒酒、護理、養老等非以直接診治病人為目的之醫療機
        構。依上開約定，顯見系爭保險契約就「住院」所要求
        者為必要性及診療急迫性。
      (2)依原告所提診斷證明書內容及前案訴訟法院函詢結果，
        僅表明原告有因病住院復健之事實、肯定原告有進行復
        健之必要及意願，但並無任何足資證明「原告係必須住
        院復健」之敘述，且復健之進行，除於復健黃金時期有
        住院進行之必要性外，一般多係以門診或居家方式進行
        ，今原告已陸續住院復健達5 年餘，其仍主張有「住院
        」復健之必要，已與常情不符，故於原告就其「住院復
        健」確經醫師認定有必要性乙節提出證明前，原告自無
        給付保險金之義務。
      (3)況原告住院之日數多，卻非連續，而係分割數階段住院
        ，每階段之住院期間皆恰巧未超出系爭附約之住院日數
        限額90日，且每次住院之間隔亦恰巧均未超出「出院後
        14日內再次住院時，其各種保險金給付合計額，視為同
        一次住院辦理」之約定。再就住院地點而言，原告若係
        因手術而住院者（必要性、短期性）皆係位在林口分院
        ，復健住院（非必要、長期性）則皆在桃園分院，而桃
        園分院前身即為該院之復健分院，其就有復健必要之病
        人所主動提出之住院需求，自無拒絕之理，惟此等住院
        實不符契約本旨之必要性。
      (4)又依原告於林口分院93年12月4 日之住院護理紀錄單所
        示，原告係主動表示想轉復健分院，且原告93年12月9
        日於林口分院之出院病歷摘要及護理紀錄單上，分別載
        明「醫院同意出院」及「病患符合出院標準」，然原告
        卻於當日下午旋即轉入桃園分院住院，顯見原告之住院
        純屬個人自由選擇之行為，而非醫師認定應住院治療者
        。
      (5)另原告於94年5 月9 日至94年6 月21日住院於桃園分院
        期間，卻仍於94年6 月3 日至林口分院急重症神經外科
        門診，並於96年6 月21日在桃園分院住院相當期間後，
        於出院同日即入住林口分院治療，依此，原告於桃園分
        院所為者究屬積極「治療」抑或單純「療養」，顯非無
        疑。
      (6)復健治療除住院外，尚得以居家復健或門診復健方式進
        行，因原告於88年即因病導致癱瘓，已非復健黃金時期
        ，且依另案訴訟調得之護理紀錄所示，原告每日進行復
        健之時程並不長，甚至一日間均無行復健治療之紀錄，
        則原告何以必須「住院」復健？又怎可由原告自由決定
        住院和出院之時程？
    (二)原告之住院屬系爭住院醫療日額甲型附約所定之「同一事
      故」：
      (1)依系爭新光住院醫療日額保險附約第3 條第4 項就「任
        何一次事故」定義：「指由同一次意外傷害事故或同一
        疾病及其引起之併發症必須住院治療之事故，但出院90
        日後又因同一次意外事故或同一疾病再度住院治療者，
        則視為另一次事故」，其反面解釋，可知出院後90日內
        因同一疾病再度住院治療者，則視為同一事故。又該附
        約批註條款第1 條第1 項約定：「且任何一次事故之住
        院治療給付日數，最高以要保書所載之最高給付日數為
        限」，而要保書所載之最高給付日數為365 天，是原告
        自92年8 月4 日起至此次申請末日95年5 月14日止，均
        係因頸脊髓炎相關病變就醫、復健住院，且均符合90日
        內再度住院之情形，依上開約定，應屬同一次事故，被
        告就此同一事故，前已給付原告282 天住院理賠金，則
        原告此次得請求者應僅餘83天，即83,000元。惟若另案
        訴訟被告敗訴確定，則同一事故之給付於93年時即已達
        最高日數限制，則本次得請求之金額即0 元。
      (2)原告依安康住院HS-10 附約得請求之金額，同原告主張
        ，即261天，計261,000元
      (3)據上，縱認原告有請求權，原告請求之金額亦應為344,
        000 元，惟若另案訴訟被告敗訴確定，則本次得請求之
        總金額為261,000 元。
    (三)答辯聲明：
      (1)原告之訴及假執行之聲請均駁回。
      (2)如受不利判決時願供擔保請免假執行。
三、兩造不爭執之事實：
    (一)原告於87年11月30日以自身為要保人及被保險人，並以第
      三人郭仕欣為受益人，向被告投保新光長樂終身壽險契約
      及附加安康住院HS-10 附約與住院醫療日額保險附約。
    (二)原告自88年起因病四肢癱瘓，陸續在長庚醫院林口分院、
      桃園分院就醫、復健治療。原告因上開事故於93年8 月30
      日前住院之理賠聲請均已獲被告理賠給付。
    (三)原告自93年8 月30日起至93年11月10日止計71日、自93年
      12月9 月起至94年2 月1 日止計54日，共125 日合計250,
      000 元之住院保險金理賠請求，經台灣台北地方法院台北
      簡易庭以94年度北保險簡字第27號判決原告勝訴，被告提
      起上訴後，業經該院以95保險簡上字第10號判決駁回被告
      上訴確定在案。
    (四)原告於94年2 月16日至同年4 月16日共60日、94年5 月9
      日至同年6 月21日共43日、94年7 月19日至同年9 月19日
      共63 日 、94年11月15日至95年1 月15日共62日、95年4
      月11日至同年5 月14日共33日，合計261 日因接受藥物及
      復健治療而住院在長庚醫院桃園分院。
四、兩造同意本件爭點為：(一)原告自94年2 月16日起至95年5 月
    14日止共住院261 日，是否有住院之必要性？(二)原告於上開
    期間之各次住院是否屬「住院醫療日額保險附約」所謂之同
    一事故？茲分述如下：
    (一)關於「原告自94年2 月16日起至95年5 月14日止共住院26
      1 日，是否有住院之必要性」之爭點部分：
      (1)按系爭安康住院保險附約第5 條第5 項、住院醫療日額
        保險附約第3 條第5 款，就「住院」之定義，分別約定
        為：「係指被保險人因疾病或傷害，經醫師診斷，必須
        入住醫院診療時，經正式辦理住院手續並確實在醫院接
        受診療者」、「指被保險人因意外傷害或疾病，經醫院
        診斷必須住院治療，並正式辦理住院手續，且連續住院
        達6 小時以上者」，有上開附約條款樣本在卷可稽。是
        依上開約定可知，被保險人是否有住院之必要，皆係以
        醫師（院）之診斷為據，若經醫師（院）診斷必須入住
        醫院診療，並符合各該約定要件時，保險人即有依約給
        付之義務。
      (2)依原告所提原證4 即長庚醫院桃園分院出具之診斷證明
        書之記載，原告曾於下列時間，因下述原因住院：
        1.因「1.第3 第4 胸椎狹窄，術後。2.頸脊髓炎及硬膜
          動靜脈畸形，併四肢無力及下肢痙攣」，於94年2 月
          16日住院，接受藥物及復健治療，於94年4 月16日出
          院。
        2.因「1.第3 第4 胸椎狹窄，術後。2.頸脊髓炎及硬膜
          動靜脈畸形，併四肢無力及下肢痙攣」，於94年5 月
          9 日住院，接受藥物及復健治療，於94年6 月21日出
          院。
        3.因頸脊髓炎及硬膜動靜脈畸形，合併四肢肢體功能障
          礙」，於94年7 月19日住院，接受藥物及復健治療，
          於94年9 月19日出院。
        4.因「1.第3 第4 胸椎狹窄，術後。2.頸脊髓炎及硬膜
          動靜脈畸形，併四肢無力及下肢痙攣」，於94年11月
          15日住院，接受藥物及復健治療，於95年1 月15日出
          院。
        5.因「頸脊髓炎及硬膜動靜脈畸形，術後」，於95年4
          月11日住院，接受藥物及復健治療，於95年5 月14日
          出院。
        上開診斷證明書既係由長庚醫院桃園分院所出具，且其
        上復載明原告係住院接受藥物及復健治療，則原告係經
        正式辦理住院手續並確實在醫院接受診療，自堪認定。
      (3)又經本院向長庚醫院詢以「原告上開5 次住院所進行之
        復健治療可否以門診、居家或其他住院以外之方式進行
        」後，業經長庚醫院以96年1 月10日（96）長庚院法字
        第0023號函覆稱：「據病歷所載，郭君（按即原告）於
        94年及95年間於本院住院計有5 次，皆係診斷有慢性肢
        體障礙及功能缺失（站立、步行困難）等症狀，實難以
        門診方式進行復健治療」，此有該函在卷可憑，故本件
        原告先後5 次住院均係經醫師（院）診斷後認有其必要
        性而為之決定，亦堪認定。
      (4)被告雖以原告住院復健較一般必要之住院復健時程長久
        ，且原告住院歷程具分割、階段性，更與一般經驗法則
        有違等為由，抗辯本件原告之住院並無必要性云云。惟
        被告所謂「一般必要之住院復健時程」、「住院歷程之
        一般經驗法則」均屬抽象、不確定之概念，且個案狀況
        均有不同，本無「一定」可言，自應以醫師於具體個案
        中之指示為準，本件既經長庚醫院明確函覆表示原告確
        有住院接受治療之必要，即已符合兩造保險契約約定之
        住院要件，被告徒以一般情形、經驗法則或非本件住院
        期間之護理紀錄抗辯，均非可採。
    (二)關於「原告於上開期間之各次住院是否屬『住院醫療日額
      保險附約』所謂之同一事故」之爭點部分：
      (1)按系爭住院醫療日額保險附約第3 條第4 款明定，所謂
        「任何一次事故」係指由同一次意外或同一疾病及其引
        起之併發症必須住院治療之事故，但出院90日後又因同
        一次意外傷害事故或同一疾病再度住院治療者，則視為
        另一次事故。是依上開約定反面解釋，可知出院後90日
        內因同一疾病再度住院治療者，始視為同一事故，其住
        院治療給付日數，應受最高給付日數365 天之限制。
      (2)查本件原告自93年8 月30日起至93年11月10日止，因「
        頸脊髓炎及硬膜動靜脈畸形，併四肢無力及下肢痙攣，
        步行困難」住院治療71日；又自93年12月9 月起至94年
        2 月1 日止，因「第3 第4 胸椎狹窄，術後。頸脊髓炎
        及硬膜動靜脈畸形，併四肢無力及下肢痙攣」住院治療
        54日，乃前案訴訟確定判決所認定之事實。而「頸脊髓
        炎及硬膜動靜脈畸形，併四肢肢體功能障礙」與「第3
        第4 胸椎狹窄」，兩者分別為頸及胸椎疾病，基本上並
        無直接關連，亦經本院向長庚醫院查詢明確，有該院96
        年1 月10日（96）長庚院法字第0023號函在卷可考。是
        以，原告單純因「頸脊髓炎及硬膜動靜脈畸形，併四肢
        肢體功能障礙」，或單純因「第3 第4 胸椎狹窄」住院
        治療，因二者明顯不同，自非屬因同一疾病而住院，惟
        原告若因上開兩項疾病合併住院接受治療時，即難認其
        與單純之「頸脊髓炎及硬膜動靜脈畸形，併四肢肢體功
        能障礙」或「第3 第4 胸椎狹窄」係屬同一疾病，而為
        同一事故。
      (3)經查，本件原告於94年2 月16日至94年4 月16日，
        94年5 月9 日至94年6 月21日，94年11月15日至95年
        1 月15日，該3 次住院均係因「1.第3 第4 胸椎狹窄，
        術後。2.頸脊髓炎及硬膜動靜脈畸形，併四肢無力及下
        肢痙攣」之故，業經認定如前，則本件原告上開3 次住
        院與前案訴訟之93年12月9 日至94年2 月1 日之該段住
        院期間，顯係因同一疾病而住院，且前案住院期間及上
        述、之各該次住院間隔未逾90日，而得視為同一事
        故，然因前案訴訟判決給付之日數為54日，上開、
        住院總日數為103 日，合計並未逾365 日，原告仍得依
        約請求前揭、、共計165 日之住院保險給付。
      (4)至本件原告於94年7 月19日至94年9 月19日，95年
        4 月11日至95年5 月14日，該2 次住院則係因「頸脊髓
        炎及硬膜動靜脈畸形，合併四肢肢體功能障礙」之故，
        亦已詳述如前，原告上開2 次住院與前案訴訟之93 年8
        月30日至93年11月10日之該段住院期間，雖均屬因同一
        疾病而住院，惟因前案住院期間及上述、之各該次
        住院間隔均逾90日，依約視為另一次事故，自不受同一
        事故之住院治療給付日數應受最高給付日數365 天之限
        制，是原告亦得請求上開、共計96日之住院保險給
        付。
      (5)被告抗辯本件原告5 次住院與前案及之前已理賠部分，
        於診斷證明書記載之方式雖有不同，但實質均屬因脊髓
        損傷疾病所致肢體功能障之住院，應屬「住院醫療日額
        保險附約」之同一事故云云，因與長庚醫院函覆之說明
        不符，難認可採。
五、綜上所述，原告依系爭保險契約「安康住院保險附約」與「
    住院醫療日額保險附約」之約定，請求被告給付94年2 月16
    日至95年5 月14日，期間共住院261 日保險金，計522,000
    元，及自95年6 月29日起至清償日止，按年息10% 計算之利
    息，為有理由，應予准許。
六、兩造皆陳明願供擔保，聲請宣告假執行及免為假執行，經核
    均無不合，爰分別酌定相當之擔保金額准許之。
七、本件事證已臻明確，兩造所為之其他主張、陳述並所提證據
    ，經審酌後，認均與本件之結論無礙，不再一一論述，併予
    敘明。
八、訴訟費用負擔之依據：民事訴訟法第78條。
中　　華　　民　　國　　96　　年　　3 　　月　　28　　日
                  民事第二庭    法　官　程 怡 怡
以上正本係照原本作成。
如對本判決上訴，須於判決送達後20日內，向本院提出上訴狀，
上訴臺灣高等法院（應按他造人數提出繕本）。
中    華    民    國    96    年    4     月     3    日
　　　　　　　　　　　　　　    書記官  華 海 珍
